【裁判字號】    91,訴,532
【裁判日期】    920729
【裁判案由】    強盜
【裁判全文】
臺灣桃園地方法院刑事判決                          九十一年度訴字第五三二號
    公  訴  人  臺灣桃園地方法院檢察署檢察官
    被      告  丙○○
    指定辯護人  本院公設辯護人丁○○
右列被告因強盜案件，經檢察官提起公訴（九十一年度偵字第三八七七號、第四０一
二號），本院判決如左：
    主  文
丙○○無罪。
    理  由
一、公訴意旨略以：被告丙○○意圖為自己不法所有，於民國九十年十二月九日二十
    一時許，夥同姓名不詳之男子共同駕車前往桃園縣大園鄉○○○路○段四三三號
    被害人戊○○所經營之「證壹購物中心」內佯裝購物稱要買電話易付卡，戊○○
    不疑有他，低頭打開抽屜時，丙○○竟持西瓜刀架住戊○○之脖子上稱「不要動
    不要動」，使戊○○不能抗拒後便強行取走含有卡片序號為000000000
    00000號及00000000000000號之和信輕鬆打電話儲值卡十二
    張、ＩＣ電話卡四十五張、一般電話卡四十五張、遠傳電話易付卡三十張、新台
    幣（下同）約三萬元等物後由該不詳男子駕車離去，嗣後丙○○將上開二張卡片
    序號為00000000000000號及00000000000000號之
    和信輕鬆打電話儲值卡向乙○○兌換禮品，再輾轉賣出，遂為警循線查獲。因認
    被告丙○○涉有刑法第三百二十八條第一項強盜罪嫌云云。
二、按犯罪事實應依證據認定之，無證據不得推定其犯罪事實。又不能證明被告犯罪
    者，應諭知無罪之判決，刑事訴訟法第一百五十四條、第三百零一條第一項分別
    定有明文。又犯罪事實之認定，應憑真實之證據，倘證據是否真實尚欠明確，自
    難以擬制推測之方法，為其判斷之基礎；而認定犯罪事實之證據係指足以認定被
    告確有犯罪行為之積極證據而言，該項證據自須適合於被告犯罪事實之認定，始
    得採為斷罪資料（參照最高法院五十三年臺上字第六五六號、二十九年上字第三
    一○五號判例）。另按刑事訴訟上證明之資料，無論其為直接或間接證據，均須
    達於通常一般之人均不致有所懷疑，而得確信其為真實之程度，始得據為有罪之
    認定，若其關於被告是否犯罪之證明未能達此程度，而有合理懷疑之存在，致使
    無從形成有罪之確信，根據「罪證有疑，利於被告」之證據法則，即不得遽為不
    利被告之認定（參照最高法院七十六年臺上字第四九八六號判例）。
三、本件公訴人認被告丙○○涉犯前揭罪行，無非係以被害人戊○○之指訴，並經證
    人乙○○證述甚詳，且有輕鬆打電話卡二張附卷等為其論斷依據。然訊據被告丙○○堅詞否認有被訴強盜之犯行，辯稱：伊所交付給乙○○之和信輕鬆打電話儲
    值卡係綽號「阿傳」之人（真實年籍姓名不詳）交付給伊抵債用，證壹購物中心
    遭搶當時，伊在乙○○開設在新竹的店裡上班，晚上七、八點才下班，不可能跑
    到桃園縣大園鄉去強盜等語。經查：
    (一)被害人戊○○所開設經營、位於桃園縣大園鄉○○○路○段四三三號之證壹購
      物中心，於九十年十二月九日二十一時許遭人持刀進入強取財物等情，業據戊○○於警訊、偵訊及本院調查時均證述：九十年十二月九日晚上九時許，當時
      坐在櫃台看店，歹徒就進來說要買易付卡，其從抽屜拿電話儲值卡給對方，歹
      徒就拿一千元放在櫃台上，正當打開收銀機要找錢時，他就突然靠過來，伸手
      拿收銀機裡的錢及電話卡，並且拿一把刀架在其肩膀上，因怕被對方傷害，遂
      用手將刀子抓住、慢慢推開，歹徒就趕快跑出店外坐上接應他且發動中的汽車
      逃逸，事後清點約損失和信輕鬆打電話儲值卡十二張、ＩＣ電話卡四十五張、
      一般電話卡四十五張、遠傳電話易付卡三十張以及現金約三萬元等語甚詳（見
      偵卷第六頁至第八頁、第十七頁至第十八頁，本院九十一年五月三日訊問筆錄
      ），復有被害人戊○○所提出之估價單二紙、和信輕鬆打儲值卡、遠傳易付卡
      （補充卡）詳細序號等件在卷足憑。而查被害人戊○○前述遭不明人士搶取之
      財物，其中和信輕鬆打電話儲值卡（卡片序號分別為00000000000
      000、00000000000000號），由被告丙○○在九十年十二月
      十三日交給不知情之證人乙○○，用以抵債及換購鑰匙圈，而不知情之乙○○
      始於同年月十八日賣給同樣不知為贓物之張素雲，再由張素雲出售給泰國籍外
      勞ＤＡＭＤＡＥＮＧ  ＷＩＣＨＡＩ、ＪＥＥＮＡＫＯＴ  ＫＡＭＣＨＡＩ加
      值使用等情，為被告丙○○自承不諱，復據證人乙○○、張素雲、泰國籍外勞
      ＤＡＭＤＡＥＮＧ  ＷＩＣＨＡＩ、ＪＥＥＮＡＫＯＴ  ＫＡＭＣＨＡＩ證述
      甚詳（見偵卷第十七頁至第二十八頁），而堪可認定。然而上開被害人戊○○
      之指訴、證人乙○○、張素雲、泰國籍外勞ＤＡＭＤＡＥＮＧ  ＷＩＣＨＡＩ
      、ＪＥＥＮＡＫＯＴ  ＫＡＭＣＨＡＩ等人之證詞，固足以證明於上開時、地
      ，被害人戊○○所開設經營之證壹購物中心確遭不明人士入侵強取財物，其中
      遭強盜之和信輕鬆打電話儲值卡二張（序號分別為000000000000
      00、00000000000000號）係由被告丙○○所交付，始經警循
      線查獲等事實，尚難遽認係被告強盜所得，蓋持有贓物，在社會一般生活經驗
      上，原因非只一端，被告縱曾持有被害人強盜之電話儲值卡而有持有上開贓物
      之行為，然被告涉案部分，不僅未經被害人明確指認無訛（詳如後述），也未
      起出其他強盜贓物或被害人所稱被告持已作案之西瓜刀之物可供佐證，而其取
      得贓物之原因未必為強盜，或出於竊盜、詐騙、侵佔遺失物、故買贓物等犯罪
      手段而獲得，所涉犯罪構成要件各不相同，不能僅因被告無法自證該物品來源
      正當而任意推定被告係因強盜所取得，是依現存證據，尚不足以此推認或證明
      被告丙○○即有為本件強盜案之犯行。
    (二)而被害人戊○○就歹徒外型之描述，初於警詢時指稱：「歹徒只有一人，手持
      西瓜刀（長約三十五公分），男性，特徵為約一百七十公分，戴米白色鴨舌帽
      ，身穿米白色夾克、淺色襯衫、臉瘦長略清秀、身材瘦高，操閩南語口音，年
      約三十五六歲，駕深色五代四門喜美自小客車」等語；經警於案發後二十日（
      即九十年十二月二十九日）提示被告照片供其指認時，則稱：「相片上之人確
      實很像搶我財物之人，從眼神、五官都很像，但我無法十分把握就是他」等語
      （偵卷第十三頁至第十五頁背面）；至案發三個月後即九十一年二月十五日經
      警安排，當面指認時則稱：「經我當面指認，我有九成把握就是他沒錯，因當
      時歹徒沒有戴面罩，我可以認出他，且他說話的語音及口氣亦相同」等語（見
      偵卷第十六頁），惟於本院調查時，再次請被害人戊○○當庭指認，其乃改稱
      ：印象中是庭上被告搶的，但是當初搶我的人比較瘦，而且記憶力有點模糊，
      不敢百分之百確定等語（見本院九十二年四月二日、六月十八日訊問筆錄），
      是被害人戊○○時而有九成把握指認被告為犯罪行為人，時而推辭不確定，前
      後飄移且無法肯確指認被告即為案發當時之歹徒，再參諸被害人戊○○自承：
      案發當時與歹徒之距離約有二、三公尺等語（見本院九十二年四月二日訊問筆
      錄），則被害人戊○○於事出突然之緊張情況下，能否仍清楚記憶歹徒之面貌
      、聲音，實值商榷，況且其於案發後約二十日後初次指認被告之照片，尚未能
      指認，卻反在案發三個月後之九十一年二月十五日，經警安排下指認被告為犯
      罪行為人，其指認非無瑕疵可指。雖被告身高亦約為一百七十公分，雖與被害
      人戊○○所述差距不大，然該等身材者，為數極多，實不能逕以身高相仿作為
      不利被告之認定，況且被害人戊○○對於被告是否即為強盜之人，始終語帶模
      糊，而不能明確肯定被告即為強盜之人，自難徒憑被害人戊○○不確定之指認
      ，遽認被告有前揭強盜犯行。是被害人戊○○前述所為指述僅能證明證壹購物
      中心於前揭時間，為不明之人強盜財物之事實，尚不能證明被告係強盜被害人
      之盜匪。
    (三)至被害人戊○○遭搶奪之財物，其中和信輕鬆打電話儲值卡二張（序號分別為
      00000000000000號、00000000000000號），經
      警方以儲值紀錄循線查詢後，發現係由泰國籍外勞ＤＡＭＤＡＥＮＧ  ＷＩＣ
      ＨＡＩ、ＪＥＥＮＡＫＯＴ  ＫＡＭＣＨＡＩ於九十年十二月十八日在新竹縣
      竹北市○○街六０五號清邁小吃店向張素雲所購得，而張素雲則係於同日十四
      時許，自乙○○所經營之國聲商店（位於新竹縣湖口鄉○○路○段一九三號）
      處，以每張二百四十五元購得等事實，業經證人即泰國籍外勞ＤＡＭＤＡＥＮ
      Ｇ  ＷＩＣＨＡＩ、ＪＥＥＮＡＫＯＴ  ＫＡＭＣＨＡＩ、張素雲於警訊中證
      述明確（見偵卷第十八頁至第二十三頁），而質之乙○○上開電話儲值卡之來
      源，伊則證稱：係丙○○於九十年十二月十三日交付約七、八張相同之電話儲
      值卡，用以抵債並兌換鑰匙圈等語甚詳（見偵卷第二四頁至第二八頁、第五九
      頁反面，本院九十二年四月二日訊問筆錄），並有電話查詢紀錄一份在卷可憑
      （同上偵查卷第二一頁），而被告丙○○對交付上開和信輕鬆打電話儲值卡與
      乙○○一情，亦不否認，自屬真實，然被告縱曾持有上開強盜贓物，亦無法以
      此推認伊涉有強盜犯行，業如前述，且細繹證人乙○○、張素雲等人於警訊、
      偵訊乃至本院調查時所述，均僅指稱被告丙○○交付前開屬於被害人戊○○遭
      強盜之贓物等事實而已，實則未目擊或陳述被告丙○○有何強盜之行為，是渠
      等證詞自難作為認定被告有罪之證據甚明。復且被告自始至終均辯稱上開電話
      儲值卡係一綽號「阿傳」男子所交付，用以抵債等語，核與證人甲○○於本院
      調查時結證稱：於九十年十二月十幾號左右，其曾與綽號「阿傳」之人（真實
      年籍不詳）一同到桃園縣內壢福德路附近，有看到「阿傳」交給丙○○二、三
      千元及幾張易付卡或電話儲值卡等語相符（見本院九十二年五月二十七日訊問
      筆錄），雖被告丙○○、證人甲○○均未能提供綽號「阿傳」之真實姓名年籍
      資料以供本院查證，然按被告在判罪確定之前，應被推定為無罪，且被告並無
      自證無罪之義務，此乃刑事訴訟法之基本原則，而被告否認犯罪所持之見解，
      縱無可取，仍不得資以為反證其為有犯罪之論據（最高法院八十七年度臺上字
      第三四七一號判決可資參照）；況被告是否有強盜之犯罪行為，自應嚴格證據
      證明之，且其證明之程度，須於通常一般人均不致於有所懷疑，而得確信其為
      真實之程度者，使得據為有罪之認定，如果證明尚未達到此一程度，而有合理
      懷疑存在時，則不論被告本身所為之辯解能否證明為真實，均不能資為不利於
      被告之論斷。是縱認被告僅空言否認，依無罪推定原則，仍不得單憑此即反證
      被告涉有公訴人所指之強盜犯行。
四、綜上所述，本件公訴人所舉事證尚未達於通常一般之人均不致有所懷疑，得確信
    其為真實之程度，而有合理性懷疑之存在，本院無從形成有罪之確信，已如前述
    。此外，復查無其他積極證據足以證明被告有公訴人所指之強盜犯行，根據「罪
    證有疑，利於被告」之證據法則，並揆諸前揭判例意旨，應認不能證明被告犯罪
    ，爰為被告丙○○無罪之諭知。
據上論結，應依刑事訴訟法第三百零一條第一項，判決如主文。
本案經檢察官鍾雅蘭到庭執行職務。
中      華      民      國    九十二    年      七      月    二十九    日
                                 臺灣桃園地方法院刑事第六庭
                                      審判長法  官  周政達
                                            法  官  林曉芳
                                            法  官  何俏美
右正本證明與原本無異。
如不服本判決，應於判決送達後十日內向本院提出上訴狀( 應附繕本 )，上訴於
臺灣高等法院。
                                            書記官  王泰元
中      華      民      國    九十二    年      八      月       一     日


司法院資訊處製作；財團法人民間司法改革基金會備份。
